臺灣高等法院臺中分院刑事判決　　　　　　 民國九十三年度上訴字第四二二號
　　上　訴　人
　　即　被　告　甲○○
　　選任辯護人　林道啟律師
右上訴人因偽造文書案件，不服臺灣臺中地方法院中華民國九十三年二月二十五日第
一審判決（民國九十二年度訴字第二五一五號，起訴案號：臺灣臺中地方法院檢察署
民國九十二年度偵字第二一二八號），提起上訴，本院判決如左：
    主  文
上訴駁回。
　　事  實
一、甲○○為申請外籍監護工以照料其父親廖萬得，明知廖萬得所患係糖尿病，不具
    備申請外籍監護工資格，竟於民國（下同）九十一年九月間，委請鄭雅惠（另經
    公訴人為緩起訴處分）取得診斷證明書並申請外籍監護工。甲○○與鄭雅惠接洽
    後，明知其僅交付廖萬得之健保卡及地址給鄭雅惠，且鄭雅惠並未帶廖萬得至彰
    化基督教醫院就診，竟與鄭雅惠及自稱「張先生」之不詳姓名成年男子，共同基
    於偽造診斷證明書後持以行使之犯意聯絡，由該自稱「張先生」者負責偽造「九
    十一年九月二十六日、彰化基督教醫院雇主申請聘僱外籍監護工專用診斷證明書
    」，其上載有患者為「廖萬得」、病名為「神經病變、高血壓、心臟病、慢性關
    節炎」、醫師囑言為「患者因上述疾病，四肢無力，步態不穩，關節疼痛，現行
    動不便，須專人照顧」等不實內容，並在該偽造之診斷證明書上偽造「財團法人
    基督教醫院診斷證明書專用章」印文一枚、「負責醫師黃昭聲診斷書專用」印文
    一枚、「巫錦霖醫師醫療專用章」一枚、「巫錫霖」印文六枚及「彰基院校對章
    」印文一枚，且以「巫錫霖」名義製作巴氏量表一份，並在該量表上蓋用「巫錫
    霖」印文十一枚及「財團法人基督教醫院診斷證明書專用(二)」印文一枚。鄭雅惠
    取得該診斷證明書後並交予甲○○核對，繼由鄭雅惠將上開偽造之診斷證明書、
    巴氏量表持以向職訓局提出家庭監護工之申請，而行使偽造私文書，足以生損害
    於彰化基督教醫院對診斷證明書之核發、黃昭聲與巫錫霖醫師之名譽及行政院勞
    工委員會對核准外籍勞工管理業務之正確性。嗣經行政院勞工委員會職業訓練局
    向彰化基督教醫院查證結果，始發現上情。
二、案經行政院勞工委員會移送臺灣臺中地方法院檢察署檢察官聲請以簡易判決處刑
    ，經原審改依通常程序審理。
    理  由
一、訊據上訴人即被告（下稱被告）甲○○固坦承有委請鄭雅惠代為取得診斷證明書
    並辦理聘僱外籍勞工申請之事實，惟矢口否認有何犯行，辯稱：伊未聲請診斷證
    明書，亦無偽造文書，伊不知道鄭雅惠所取得之診斷證明書及巴氏量表係偽造，
    亦未看過該偽造之診斷證明書及巴氏量表云云。然查：
（一）本件雇主申請聘僱家庭外籍監護工專用診斷證明書上之字跡，與診治醫師筆跡
      不符，並非彰化基督教醫院所開具，有行政院勞工委員會九十二年一月十日勞
      職外字第０九二０二０一０九七Ａ號函及彰化基督教醫院九十一年十一月十三
      日（九一）彰基病歷字第九一一一０三九號函附卷可證（見偵卷第一頁、第二
      頁、第七頁、第九頁）。訊之被告於偵查中供稱：「我健保卡交給鄭雅惠後並
      沒有人來載我父去彰基醫院，彰基的診斷證明書是鄭雅惠拿給我的，在申請之
      前我就知道有彰基的診斷證明書，我曾向省立豐原醫院及長庚醫院申請證明，
      但醫生都說我父親是糖尿病，沒辦法申請到看護」等語，核與證人鄭雅惠於偵
      查中證稱：「甲○○有跑過二家醫院去申請過診斷證明書，但醫院都沒有開，
      他跟我說跑了二次都沒成功」等語，及於原審審理時證稱：「我把健保卡及收
      據還給被告的時候，我應該有將診斷證明書交給被告看」等語相符，足見被告
      在委託證人鄭雅惠申請外籍監護工之前，業已知悉以其父親廖萬得之病況並無
      法獲得許可聘僱外籍監護工甚明，且被告於交付其父廖萬得之健保卡予鄭雅惠
      後，並未有人帶同其父親至彰化基督教醫院就診，卻能取得彰化基督教醫院之
      診斷證明書及巴氏量表，豈有不知該等文件係屬偽造之理，竟又在閱覽該等偽
      造之文件後，仍交由鄭雅惠向行政院勞工委員會提出申請，顯然被告自始即有
      與鄭雅惠謀議取得偽造之診斷證明書及巴氏量表後持以行使之犯意聯絡，允無
      疑義。
（二）被告前揭犯行，復有雇主聘僱外籍勞工申請表影本一份、偽造之診斷證明書及
      巴氏量表影本各一份、自稱「張先生」者所寄發之廣告信影本一份附於偵查卷
      可稽。而被告父親廖萬得係罹患糖尿病，被告對此亦知之甚詳，惟前開偽造之
      診斷證明書上所載之病名卻為「神經病變、高血壓、心臟病、慢性關節炎」，
      明顯與廖萬得欲申請外籍監護工所患之糖尿病有所不同，則被告對於鄭雅惠取
      得診斷證明書及巴氏量表係屬偽造，自當知情，要無庸疑。
（三）查被告與鄭雅惠及自稱「張先生」者，共同偽造前開診斷證明書及巴氏量表，
      並持以提出家庭監護工之申請，足以生損害於彰化基督教醫院對診斷證明書之
      核發、黃昭聲與巫錫霖醫師之名譽及行政院勞工委員會對核准外籍勞工管理業
      務之正確性。被告所辯無非飾卸之詞，不足採信，本件事證明確，其犯行洵堪
      認定。
二、核被告所為，係犯刑法第二百十六條、第二百十條之行使偽造私文書罪。按共同
    正犯之意思聯絡，原不以數人間直接發生為限，即有間接聯絡者，亦包括在內，
    如甲分別邀約乙、丙犯罪，雖乙、丙間彼此並無直接之聯絡，亦無礙於其為共同
    正犯之成立，最高法院七十七年台上字第二一三五號判例可資參照，是被告與鄭
    雅惠及自稱「張先生」之成年男子間，有犯意聯絡及行為分擔，為共同正犯。被
    告偽造私文書之低度行為，為其行使偽造私文書之高度行為所吸收，不另論罪。
    原審適用刑法第二十八條、第二百十六條、第二百十條、第四十一條第一項前段
    、第七十四條第一款、第二百十九條，罰金罰鍰提高標準條例第二條之規定，審
    酌被告犯罪之動機、目的、手段、其品性及智識程度、犯罪所生之危害及其犯罪
    後之態度等一切情狀，量處有期徒刑肆月，並諭知易科罰金之折算標準。第查被
    告前未曾受有期徒刑以上刑之宣告，有臺灣高等法院被告全國前案紀錄表及臺灣
    臺中地方法院檢察署刑案資料查註紀錄表各一份附卷可稽，其因一時失慮，偶罹
    刑典，經此刑之宣告，應知警惕而無再犯之虞，經認以暫不執行其刑為適當，併
    予宣告緩刑二年，用勵自新。於偽造之彰化基督教醫院雇主申請聘僱外籍監護工
    專用診斷證明書上所偽造之「財團法人基督教醫院診斷證明書專用章」印文一枚
    、「負責醫師黃昭聲診斷書專用」印文一枚、「巫錦霖醫師醫療專用章」一枚、
    「巫錫霖」印文六枚、「彰基院校對章」印文一枚，及偽造之巴氏量表上偽造之
    「巫錫霖」印文十一枚、「財團法人基督教醫院診斷證明書專用(二)」印文一枚，
    均應依刑法第二百十九條之規定宣告沒收，其認事、用法及量刑，並無不當，被
    告上訴意旨否認犯罪，指摘原判決不當，為無理由，應予駁回。
三、據上論斷，應依刑事訴訟法第三百六十八條，判決如主文。
本案經檢察官乙○○到庭執行職務。
中     華     民     國     九十三     年      五    月     十八      日　　　　　 日
                                   臺灣高等法院臺中分院刑事第十庭
                                       　審判長法  官　林  照  明
                                             　法　官  林  清  鈞
                                            　 法　官　吳　重　政
右正本證明與原本無異。
如不服本判決應於收受送達後十日內向本院提出上訴書狀，其未敘述上訴之理由者並
得於提起上訴後十日內向本院補提理由書（均須按他造當事人之人數附繕本）。
                                               書記官  劉  建  智
中     華     民     國     九十三     年      五      月     二十四    日
附錄：
刑法第二百十條：
偽造、變造私文書，足以生損害於公眾或他人者，處五年以下有期徒刑。
刑法第二百十六條：
行使第二百十條至第二百十五條之文書者，依偽造、變造文書或登載不實事項或使登
載不實事項之規定處斷。
                                                              　　　　　Ｆ
